【裁判字號】    99,審訴緝,53
【裁判日期】    990521
【裁判案由】    偽造文書等
【裁判全文】
臺灣桃園地方法院刑事判決            99年度審訴緝字第53號
公  訴  人  臺灣桃園地方法院檢察署檢察官
被      告  甲○○
上列被告因偽造文書案件，經檢察官提起公訴（臺灣雲林地方法
院檢察署87年度偵字第519 號）及移送併辦（臺灣臺中地方法院
檢察署87年度偵字第25290 號、臺灣高雄地方法院檢察署89年度
偵字第14201 號），經臺灣雲林地方法院以無管轄權為由，移轉
管轄至本院，本院判決如下：
    主    文
本件免訴。
    理    由
一、本件公訴意旨略以：甲○○曾因偽造有價證券罪，經法院判
    處有期徒刑2 年，緩刑5 年，猶不知悔改，復意圖為自己不
    法之所有，於民國85年9 月間，在不詳地點，將自己之照片
    換貼於其姐夫乙○○之國民身分證上，而加以影印變造，再
    持變造之身分證，冒充乙○○，以乙○○名義偽填申請書向
    美商花旗銀行股份有限公司台北分公司（下稱花旗銀行）申
    請信用卡使用而行使之，足生損害於乙○○及花旗銀行。並
    於取得信用卡後，基於概括之犯意，連續自85年10月1 日起
    大肆於百貨公司、餐廳等處密集消費及預借現金，使各該消
    費之特約商店及花旗銀行陷於錯誤而如數給付財物及現金，
    至同年12月26日止，僅分別於85年11月19日付款新台幣（下
    同）10,000元及85年12月19日付清最低應繳額10,932元，其
    餘均未繳納，合計詐得149,413 元之財物及現金。因認甲○○涉犯刑法第212 條、第216 條之行使變造特種文書罪、同
    法第210 條、第216 條之行使偽造私文書罪及同法第339 條
    第1 項之詐欺取財罪等情。
二、按案件時效已完成者，應諭知免訴之判決，並得不經言詞辯
    論為之，刑事訴訟法第302 條第2 款、第307 條分別定有明
    文。次按刑法業於94年2 月2 日修正公佈，並自95年7 月1
    日施行，有關規範行為後法律變更所生新舊法律比較適用之
    準據法，依修正後刑法第2 條第1 項規定，以適用行為時法
    為原則，惟如裁判時法有利於行為人，則例外的適用裁判時
    法；又刑法施行法第8 條之1 亦規定：於中華民國94年1 月
    7 日刑法修正施行前，其追訴權或行刑權時效已進行而未完
    成者，比較修正前後之條文，適用最有利於行為人之規定。
    而本件被告行為後，刑法第80條第1 項關於追訴權時效期間
    亦經修正，並將時效期間大幅拉長，經比較新舊法結果，舊
    法之規定明顯較有利於被告，依前揭法文之說明，應適用被
    告行為時即修正前刑法第80條關於追訴權時效期間之規定，
    且關於追訴權時效之停止進行，及其期間、計算，亦應一體
    適用修正前刑法第83條之規定。再修正前刑法第83條規定：
    「追訴權之時效，如依法律之規定，偵查、起訴或審判之程
    序，不能開始或繼續時，停止其進行，前項時效停止，自停
    止原因消滅之日起，與停止前已經過之期間，一併計算，停
    止原因繼續存在之期間，如達於刑法第80條第1 項各款所定
    期間4 分之1 者，其停止原因視為消滅」。其次，案經提起
    公訴或自訴，且在審判進行中，此時追訴權既無不行使之情
    形，自不發生時效進行之問題（司法院大法官會議釋字第13
    8 號解釋意旨參照），若已實施偵查，追訴權既無不行使之
    情形，即不生時效進行之問題。
三、經查，依公訴意旨認本件被告甲○○涉犯刑法第212 條、第
    216 條之行使變造特種文書、同法第210 條、第216 條之行
    使偽造私文書及同法第339 條第1 項之詐欺取財等罪嫌，上
    開3 罪間有方法或結果之牽連關係，為牽連犯，應從一重之
    行使偽造私文書罪處斷，該罪最重本刑為有期徒刑5 年，依
    修正前刑法第80條第1 項第2 款規定，追訴權時效為10年。
    又本案經臺灣雲林地方法院檢察署檢察官於86年9 月30日開
    始偵查，嗣因被告逃匿，經臺灣雲林地方法院（下稱雲林地
    院）於87年5 月22日以87年雲院洋刑廉緝字第106 號通緝書
    發布通緝在案，致審判之程序不能繼續，依修正前刑法第83
    條第3 項之規定，追訴權之時效停止原因繼續存在期間達於
    時效期間4 分之1 者，停止原因視為消滅之規定，以本件追
    訴權時效為10年之4 分之1 計算，有2 年6 月時效停止進行
    。另依前述意旨，案件於偵查、審判進行中，追訴權既無不
    行使之情形，自不發生時效進行之問題，是本件自86年9 月
    30日開始偵查日起至87年5 月22日雲林地院發佈通緝日止，
    共計7 月23日，時效停止進行。綜上，本件追訴權之時效，
    依修正前刑法第80條第2 項後段之規定，自被告犯罪行為終
    了之日85年12月26日起算，加上10年之時效期間，時效停止
    進行之期間2 年6 月、7 月23日，本件追訴權時效應於99年
    2 月18日完成，惟被告迄今仍未緝獲歸案。本件公訴意旨認
    被告甲○○涉犯刑法第212 條、第216 條之行使變造特種文
    書、同法第210 條、第216 條之行使偽造私文書及同法第33
    9 條第1 項之詐欺取財等罪嫌，其追訴權已因時效完成而消
    滅，揆諸前開說明，爰不經言詞辯論，逕為免訴之諭知。
四、退併案部分之說明：
  (一)臺灣臺中地方法院檢察署87年度偵字第25290 號移送併辦意
    旨略以：被告甲○○意圖為自己不法之所有，於不詳時間、
    地點，拾獲丙○○之國民身分證，遂冒充丙○○，以丙○○
    名義偽填申請書向泛亞商業銀行股份有限公司（下稱泛亞銀
    行）申請信用卡使用而行使之，足生損害於丙○○及泛亞銀
    行。並於87年06月01日起取得信用卡後，基於概括之犯意，
    連續自87年06月04日起至87年06月12日止大肆密集消費（共
    消費16筆）使各該消費之特約商店及泛亞銀行陷於錯誤而如
    數給付財物及現金，均未繳納，合計詐得110,499 元之財物
    及現金。嗣經泛亞銀行向丙○○追繳欠款時，始查知上情。
    因認被告涉有刑法第21 0條、第216 條之行使偽造私文書罪
    嫌、第339 條第1 項之詐欺取財罪嫌。且與上開起訴事實間
    有連續犯之裁判上一罪關係，因而移請併案審理等語。
  (二)臺灣高雄地方法院檢察署89年度偵字第14201 號移送併辦意
    旨略以：被告甲○○與紀智雄（另經臺灣高等法院高雄分院
    90 年 度上易字第1208號判決確定）共同意圖為自己不法所
    有之犯意聯絡，並基於概括犯意，明知2 人均無清償能力，
    竟於88年08月起至同年10月間止，共同連續至設於高雄市苓
    雅區○○○路353 號之常鶴香格里拉有限公司（下稱常鶴公
    司）飲食消費約8 至10次，被告甲○○並向該公司之常務董
    事宋麗梅詐稱其姓名為「紀智雄」，紀智雄則向宋麗梅詐稱
    其姓名為「紀家杰」，並分別交付與2 人所詐稱姓名相符之
    名片各1 紙以取信宋麗梅，致常鶴公司誤信其有清償能力而
    依2 人所點之物供應2 人飲食，每次或每幾次消費後結帳時
    ，均由被告甲○○當場簽發以「紀智雄」為發票人之安泰商
    業銀行高雄分行或華南商業銀行南高雄分行之支票以支付消
    費款，前後共簽發安泰商業銀行高雄分行之支票2 紙及華南
    商業銀行南高雄分行之支票3 紙，面額合計328,580 元，其
    中1 次並交付以總立股份有限公司為發票人，面額72,420元
    之支票1 紙以支付消費款，惟上開支票經常鶴公司提示付款
    後均因存款不足遭退票，常鶴公司始知受騙。因認被告甲○○涉有刑法第339 條第1 項之詐欺取財罪嫌。且與上開起訴
    事實間有連續犯之裁判上一罪關係，因而移請併案審理等語
    。
  (三)按案件起訴後，檢察官以公函就其他部分之事實函請法院併
    案審理。此項公函之性質僅在促使法院注意而已，非屬訴訟
    上之請求。故檢察官以公函移請法院併案審理部分，必須與
    已起訴部分均成立犯罪，且二部分之間具有實質上一罪或裁
    判上一罪關係，法院始得一併加以審判。若法院認為移送併
    案審理部分並不構成犯罪，或不能證明有該移送併案審理部
    分之事實，即與起訴部分不生實質上一罪或裁判上一罪關係
    ，法院自不得對之加以審判，應將該移送併案部分退回由原
    檢察官另為適法之處理（最高法院95年度台上字第7067號判
    決意旨參照）。是則，本案起訴部分既然未經本院判處罪刑
    而成立犯罪，依前開說明意旨，與上開併案部分並無裁判上
    一罪關係，本院自無從併予審理，應退回由檢察官另行處理
    ，附予敘明。
據上論斷，依刑事訴訟法第302 條第2 款、第307 條，判決如主
文。
中    華    民    國    99    年    5     月    21    日
                    刑事庭  審判長法  官  林孟宜
                                  法  官  劉為丕
                                  法  官  鍾雅蘭
以上正本證明與原本無異。
如不服本判決應於收受判決後10日內向本院提出上訴書狀，並應
敘述具體理由。其未敘述上訴理由者，應於上訴期間屆滿後20日
內向本院補提理由書 (均須按他造當事人之人數附繕本)「 切勿
逕送上級法院」。
                                  書記官  石曉芸
中    華    民    國    99    年    5    月    21     日

司法院資訊處製作；財團法人民間司法改革基金會備份。
